【裁判字號】    90,上訴,392
【裁判日期】    900522
【裁判案由】    偽造文書等
【裁判全文】
臺灣高等法院高雄分院刑事判決          九十年度上訴字第三九二號
    上  訴  人  台灣高雄地方法院檢察署檢察官
    被      告  丙○○
                乙○○
右上訴人因被告等偽造文書等案件，不服臺灣高雄地方法院八十九年度訴字第二００
一號中華民國九十年一月十六日第一審判決（起訴案號：臺灣高雄地方法院檢察署八
十九年度偵字第二七三號），提起上訴，本院判決如左：
      主      文
上訴駁回。
      理      由
一、公訴意旨略以：被告丙○○經營之百峰建設股份有限公司及炳岡營造股份有限公
    司，於民國八十五年至八十七年間委請告訴人甲○○經營之春木工程行，在其所
    有工程負責土木建築施工，共積欠甲○○工程款新台幣（下同）一百八十萬五千
    四百六十二元。八十七年四月間，被告丙○○明知其經濟狀欠佳，已週轉困難
    ，竟與其配偶即被告乙○○共同意圖為自己不法之所有，將其與案外人林秋吉在
    坐落高雄縣大寮鄉翁園五五八之一一九地號等土地上合建，應分予案外人林秋吉
    所有門牌號碼高雄縣大寮鄉○○路五十九之二十二號房屋一棟，虛偽作價五百一
    十六萬五千四百六十二元售予甲○○，除扣抵前開積欠之工程款外，並以甲○○
    為債務人向世華聯合商業銀行貸款三百三十六萬元。甲○○依約定提出印章及必
    要文件，交由被告乙○○辦妥移轉登記及貸款手續，被告丙○○夫婦取得貸得之
    屋款後，未經甲○○之同意，竟擅以甲○○之印章等，書立房屋及土地所有權移
    轉契約書，持向地政事務所辦理移轉登記，將前開房地登記為林秋吉之女林秀娥
    所有，致生損害於甲○○，並使甲○○背負三百三十六萬元之貸款。世華聯合商
    業銀行向甲○○催繳前開貸款，被告丙○○夫婦竟不予理會，甲○○始知受騙，
    因認被告丙○○、乙○○涉犯刑法第三百三十九條第一項詐欺取財、同法第二百
    十六條、第二百十條、第二百十四條之行使偽造文書等罪嫌。
二、公訴人認被告丙○○、乙○○共同涉犯詐欺、行使偽造文書等罪嫌，無非係以告
    訴人甲○○之指訴，且被告積欠告訴人工程款未還，被告等以告訴人名義貸得之
    款未用以償還對告訴人之欠款，告訴人如何可能同意以其名義辦理貸款，背負債
    務？又被告等發覺登記有誤時，何以未告知告訴人且另登記他棟房屋予告訴人？
    並有上開土地及建築物買賣所有權移轉登記契約書影本、土地及建築物登記簿謄
    本在卷足憑，為其論據。被告丙○○、乙○○二人於本院調查及審理時雖均未到
    庭，惟被告二人於原審審理時固坦承積欠告訴人工程款，然均否認有詐欺取財及
    行使偽造私文書等犯行，均辯稱：伊等為資金週轉需要，借用甲○○之名義辦理
    房地所有權登記，再向銀行辦理貸款週轉，房子的貸款利息也伊等繳納，因登記
    之房屋有誤，故再移轉登記予林秀娥，伊等並未將該屋售予甲○○，現在也把銀
    行貸款還清了等語。查：
(一)、被告丙○○、乙○○於八十七年四月十四日將坐落高雄縣大寮鄉翁園五五八之一
    一九地號上、門牌號碼高雄縣大寮鄉○○路五十九之二十二號房屋一棟以買賣為
    原因移轉登記與告訴人甲○○，並於當日提供上開房、地給世華聯合商業銀行鳳
    山分行設定本金最高限額四百零四萬元抵押權，而向該銀行貸得三百三十六萬元
    等情，固為被告丙○○、乙○○二人所供承，並有該房屋及土地之登記簿謄本及
    上開銀行鳳山分行（89）世鳳山字第０一一六號函分別附於偵查卷第十四至十九
    頁、原審卷第六十一頁足稽。惟上開房、地之抵押貸款，迄八十九年八月七日結
    清止，其間之貸款利息，告訴人均未繳納，而係由被告二人繳付，並由被告等繳
    清貸款等情，業據告訴人分別於偵查、原審及本院陳述明確（見偵查卷第五十五
    頁背面、原審卷第六十九頁、本院九十年四月十九日筆錄）。苟被告二人係將上
    開房、地出售予告訴人，而以積欠告訴人之工程款抵付部分購屋價款，則本件貸
    款亦屬購屋款之一部分，衡情應由告訴人繳付貸款利息，始合乎常情，然本件貸
    款，告訴人並未繳付任何一期貸款利息，即與常情有違。參以被告乙○○因所建
    造之房屋賣不出去，亦曾借用楊癸枝、陳春月、張美惠等人名義登記為所有權人
    ，而向世華銀行設定抵押貸款等情，亦據證人楊癸枝、陳春月、張美惠等人於偵
    查中證述明確（見偵查卷第八十一、八十二頁），並有以楊癸枝、陳春月、張美
    惠等名義設定抵押權之土地及建物登記簿謄本在卷足憑（置於偵查卷證物袋內）
    ，另被告等亦曾借用告訴人名義，將大寮鄉○○○段五五八之九、同段五五八之
    九五、同段五五八之一０五、同段五五八之一一六、同段五五九之三一、同段五
    五九之三八、同段五五九之四八、同段五五八之九五號等土地，登記為告訴人甲○○所有，復有上開等土地之登記簿謄本附於原審卷三十至五十九頁足考。且告
    訴人事後，亦主動要求將該抵押貸款之房屋，移轉為被告丙○○名字等情，亦據
    證人呂資容於偵查中證述屬實（見偵查卷第八十三頁）等情觀之，被告丙○○、
    乙○○二人所辯：僅借用告訴人名義向銀行辦理貸款等語，應屬可信，告訴人指
    稱：被告二人將該房、地出售予告訴人，以抵付積欠之工程款云云，即無足採。
(二)、本件上開房、地既係借用告訴人名義登記，並向世華銀行設定抵押貸款，並由被
    告等人繳付貸款利息，則貸得之款項，應係供被告等週轉之用，該款項由被告等
    人領取，而未將之用以償還積欠告訴人之工程款，自符常情。公訴人另以：被告
    積欠告訴人工程款未還，被告等以告訴人名義貸得之款未用以償還對告訴人之欠
    款，告訴人如何可能同意以其名義辦理貸款，背負債務；及被告等發覺登記有誤
    時，何以未告知告訴人且另登記他棟房屋予告訴人云云，僅係推測之詞，亦無足
    取。
三、綜上所述，被告等二人徵得告訴人同意，借用告訴人之名義，將系爭房、地登記
    為告訴人所有，並向世華銀行鳳山分行設定抵押貸款，以供週轉之用，核被告二
    人所為，尚與詐欺、偽造文書之犯罪構成要件有間。此外，尚乏積極證據證明被
    告二人有詐欺、偽造文書之犯行，自屬不能證明被告二人犯罪，原審因之諭知被
    告丙○○、乙○○無罪之判決，並無不合。檢察官上訴意旨，猶執陳詞，指摘原
    判決諭知被告二人無罪不當，為無理由，應予駁回。
四、被告二人經合法傳喚，無正當理由不到庭，爰不待其陳述，逕行判決。
據上論結，應依刑事訴訟法第三百六十八條、第三百七十一條，判決如主文。
中    華    民    國      九十      年       五       月      二十二    日
                              臺灣高等法院高雄分院刑事第六庭
                                  審判長法官  王憲義
                                        法官  范惠瑩
                                        法官  張意聰
右正本證明與原本無異。
被告不得上訴。
檢察官如不服本判決，應於判決送達後十日內向本院提出上訴狀，其未述理由者並
應於提出上訴狀後十日內向本院補提理由書（應附繕本)。
           書記官  許信宗
中    華    民    國      九十      年       五       月      二十五    日
                                                                        Ｑ


司法院資訊處製作；財團法人民間司法改革基金會備份。
